【裁判字號】    98,訴,754
【裁判日期】    980911
【裁判案由】    毒品危害防制條例
【裁判全文】
臺灣臺中地方法院刑事判決               98年度訴字第754號
公  訴  人  臺灣臺中地方法院檢察署檢察官
被      告  甲○○
                      樓之6
                    （現羈押於臺灣臺中看守所）
選任辯護人  徐文宗律師
被      告  乙○○
                    （現羈押於臺灣臺中看守所）
指定辯護人  本院公設辯護人  丙○○
被      告  丁○○
                    （現羈押於臺灣臺中看守所）
選任辯護人  常照倫律師
            楊明勳律師
            尤雯雯律師
上列被告等因毒品危害防制條例案件，經檢察官提起公訴（97年
度偵字第29395 、29396 、29397 號、98年度偵字第5127號），
本院判決如下：
    主    文
甲○○共同製造第三級毒品，處有期徒刑玖年陸月。扣案如附表
壹編號一及附表貳編號一至四所示之物均沒收；扣案之共同製造
毒品所得財物新臺幣貳拾萬元與乙○○、吳治邦、吳朝吉、陳弘
藏、羅清淵、真實姓名年籍均不詳綽號「鬍子」之成年人連帶沒
收之；未扣案之共同製造第三級毒品所得財物新臺幣貳萬元與乙○○、吳治邦、吳朝吉、陳弘藏、羅清淵、真實姓名年籍均不詳
綽號「鬍子」之成年人連帶沒收之，如全部或一部不能沒收時，
以其等財產連帶抵償之；未扣案之共同製造第三級毒品所得財物
新臺幣玖萬貳仟伍佰元與乙○○、丁○○、真實姓名年籍均不詳
綽號「鬍子」之成年人連帶沒收之，如全部或一部不能沒收時，
以其等財產連帶抵償之；未扣案供犯罪所用之手機壹支（含SIM
卡壹張）【即0000000000號手機】，與乙○○、吳治
邦、吳朝吉、陳弘藏、羅清淵、真實姓名年籍均不詳綽號「鬍子
」之成年人連帶沒收之，如全部或一部不能沒收時，追徵其價額
或以其財產連帶抵償之；未扣案供犯罪所用之手機壹支【即00
00000000號手機】，與乙○○、吳治邦、吳朝吉、陳弘
藏、羅清淵、丁○○、真實姓名年籍均不詳綽號「鬍子」之成年
人連帶沒收之，如全部或一部不能沒收時，追徵其價額或以其財
產連帶抵償之；未扣案供犯罪所用之手機壹支【即000000
0000號手機】，與乙○○、丁○○、真實姓名年籍均不詳綽
號「鬍子」之成年人連帶沒收之，如全部或一部不能沒收時，追
徵其價額或以其財產連帶抵償之。
乙○○共同製造第三級毒品，處有期徒刑捌年陸月。扣案如附表
壹編號一及附表貳編號一至四所示之物均沒收；扣案之共同製造
毒品所得財物新臺幣貳拾萬元與甲○○、吳治邦、吳朝吉、陳弘
藏、羅清淵、真實姓名年籍均不詳綽號「鬍子」之成年人連帶沒
收之；未扣案之共同製造第三級毒品所得財物新臺幣貳萬元與甲○○、吳治邦、吳朝吉、陳弘藏、羅清淵、真實姓名年籍均不詳
綽號「鬍子」之成年人連帶沒收之，如全部或一部不能沒收時，
以其等財產連帶抵償之；未扣案之共同製造第三級毒品所得財物
新臺幣玖萬貳仟伍佰元與甲○○、丁○○、真實姓名年籍均不詳
綽號「鬍子」之成年人連帶沒收之，如全部或一部不能沒收時，
以其等財產連帶抵償之；未扣案供犯罪所用之手機壹支（含SIM
卡壹張）【即0000000000號手機】，與甲○○、吳治
邦、吳朝吉、陳弘藏、羅清淵、真實姓名年籍均不詳綽號「鬍子
」之成年人連帶沒收之，如全部或一部不能沒收時，追徵其價額
或以其財產連帶抵償之；未扣案供犯罪所用之手機壹支【即00
00000000號手機】，與甲○○、吳治邦、吳朝吉、陳弘
藏、羅清淵、丁○○、真實姓名年籍均不詳綽號「鬍子」之成年
人連帶沒收之，如全部或一部不能沒收時，追徵其價額或以其財
產連帶抵償之；未扣案供犯罪所用之手機壹支【即000000
0000號手機】，與甲○○、丁○○、真實姓名年籍均不詳綽
號「鬍子」之成年人連帶沒收之，如全部或一部不能沒收時，追
徵其價額或以其財產連帶抵償之。
丁○○共同製造第三級毒品，處有期徒刑柒年。扣案如附表貳編
號一至四所示之物均沒收；未扣案之共同製造第三級毒品所得財
物新臺幣玖萬貳仟伍佰元與甲○○、乙○○、真實姓名年籍均不
詳綽號「鬍子」之成年人連帶沒收之，如全部或一部不能沒收時
，以其等財產連帶抵償之；未扣案供犯罪所用之手機貳支【即0
000000000號與0000000000號手機】，與甲○○、乙○○、真實姓名年籍均不詳綽號「鬍子」之成年人連帶
沒收之，如全部或一部不能沒收時，追徵其價額或以其財產連帶
抵償之。
    犯罪事實
一、緣硝甲西泮（Nimetazepam ；俗稱「一粒眠」）原屬毒品危
    害防制條例第二條第二項第四款所規定之第四級毒品，經行
    政院於民國九十五年八月八日改列為毒品危害防制條例第二
    條第二項第三款所規定之第三級毒品。甲○○、乙○○為同
    居男女朋友關係，其等與真實姓名年籍均不詳綽號「鬍子」
    之成年人均明知硝甲西泮為毒品危害防制條例第二條第二項
    第三款所規定之第三級毒品，竟共同基於製造第三級毒品硝
    甲西泮之犯意聯絡，由綽號「鬍子」之成年人告知甲○○可
    製造一粒眠交由伊銷售國外，以抵償甲○○積欠伊之債務，
    甲○○同意之，遂由「鬍子」提供資金供甲○○採購藥錠包
    裝機二臺、噴印機二臺、輸送機一臺、自動打包機一臺、空
    壓機一臺、包裝膜十三箱、空罐三袋等物供包裝一粒眠藥錠
    之用；乙○○則於九十六年十月十日起租用臺中市○○區○○路五段八一之一號空廠房（原先作放置二手家具使用），
    九十七年三月間起，供存放供包裝一粒眠藥錠用之上述機器
    及物品。甲○○、乙○○及上開綽號「鬍子」之成年人，又
    與吳朝吉（另由檢察官偵辦中）、吳治邦（業經本院九十八
    年度訴字四０六號判處有期徒刑六年六月）、羅清淵（業經
    本院九十八年度訴字四０六號判處有期徒刑二年十月）、陳
    弘藏（業經本院九十八年度訴字四０六號判處有期徒刑七年
    ）共同基於製造第三級毒品硝甲西泮之犯意聯絡，於九十七
    年三月間某日，乙○○透過吳朝吉尋找將原料硝甲西泮打製
    成藥錠之打錠工廠，吳朝吉則再聯繫吳治邦找尋之。旋於九
    十七年二、三月間，乙○○向華陀生技公司之真實姓名、年
    籍均不詳自稱「魯以建」之成年人取得原料硝甲西泮約一百
    公克樣品後，乙○○即由網路上下載仿單，連同硝甲西泮交
    由吳朝吉去試著打錠，但製成之一粒眠藥錠均不合意，其等
    乃不斷試驗、改進。復於九十七年三月間某日，由乙○○向
    羅清淵探尋在上開工廠包裝一粒眠之意願，並表示每月工資
    新臺幣（下同）二萬到五萬元，羅清淵應允之，乙○○復交
    付門號0000000000之行動電話一支予羅清淵供日後聯繫之用
    。甲○○、乙○○又因要求一粒眠藥錠崩解速度不能太快，
    屢次要求吳朝吉解決，吳朝吉即於九十七年五、六月間，通
    知吳治邦與甲○○、乙○○在臺中縣大里市○○路四四六號
    大樓一樓會客室見面，甲○○、乙○○當面向吳治邦表示一
    粒眠藥錠崩解速度不能太快之品質需求，吳治邦即表示將會
    回去請教他人改善。甲○○於九十七年九月間，由「鬍子」
    請不知情之真實姓名、年籍均不詳綽號「小陳」之成年男子
    （依罪疑唯輕原則，尚難遽認為共犯）交付一百二十六萬元
    資金予甲○○去購買硝甲西泮主原料，九十七年九月十五日
    ，甲○○先與「魯以建」及真實姓名、年籍不詳自稱「王毅
    」之成年人談妥購買硝甲西泮原料之價格、數量後（每公斤
    十八萬元），即指示乙○○北上取得硝甲西泮原料七公斤返
    回臺中，當日將其中六公斤硝甲西泮原料交予甲○○（此部
    分見下述二），甲○○又令乙○○將剩餘一公斤硝甲西泮原
    料於同日在臺中縣大里市○○路與永隆路口上之７－便利
    商店前交予吳朝吉，吳朝吉將該一公斤硝甲西泮原料交予吳
    治邦，由吳朝吉、吳治邦與陳弘藏約定每製造一顆一粒眠之
    工資代價為一元，陳弘藏即開始自行購買甘露醇、乳糖、色
    素、薄荷、代糖、酒精、黏劑、硬酯酸、分散劑等賦形劑材
    料；於同年月十五日至十九日間某日，吳治邦將該一公斤硝
    甲西泮原料寄放在位於臺中市○○○路上之鑫達貨運行，再
    通知陳弘藏領取。陳弘藏取得該一公斤硝甲西泮原料後，即
    在臺中市○區○○○路一○○巷六弄三二號其承租之廠房內
    ，以其所有之打錠模具九十三組、手動打錠機六臺、篩網六
    個、勺子三個、水桶二個、研磨機一臺、油壓打錠機一組、
    攪拌器一組、磅秤二臺、外膜包裝機一組、烤箱一臺、大型
    攪拌機一臺、防毒面具六個、塑膠盒五個、包裝空罐十個等
    器具，將甘露醇、澱粉、色素、薄荷、代糖、酒精、黏劑、
    硬酯酸、分散劑等賦形劑材料與硝甲西泮原料以一定比例混
    合打錠（各賦形劑材料與硝甲西泮比例為免供他人犯罪之用
    ，不於判決內公開，詳見卷內資料），而製造一粒眠藥錠。
    於陳弘藏製造一粒眠期間，乙○○自同年月十九日晚間六點
    三十五分起，多次以其使用之門號0000000000號行動電話（
    手機係甲○○所有，內插乙○○名義申請之SIM 卡），與吳
    朝吉所有使用之門號0000000000號行動電話向吳朝吉催貨，
    更於同年月二十日下午一時五十七分許，以上述二行動電話
    門號與吳朝吉聯繫，再度向吳朝吉強力要求務必在同年月二
    十一日（星期日）出貨，吳朝吉於通話中，勉強答應乙○○
    之要求，並於上開通話結束後，隨即於同年月二十日下午二
    時四分許，以其上開門號，與吳治邦所有使用之門號000000
    00 00 號行動電話向吳治邦詢問明天可否出貨，吳治邦表示
    二十一日為星期日，時間上無法配合等語；乙○○又於同年
    月二十二日下午四時四十八分許，以上述二行動電話門號與
    吳朝吉聯繫該日晚間交付製造一粒眠貨款二十萬元，並於見
    面時交付該二十萬元貨款且約定同年月二十四日交貨；吳朝
    吉則於同年月二十三日晚間十時許，在臺中縣大里市○○路
    一二一號新芳路吳治邦住處，將上開二十萬元交予吳治邦，
    惟尚未與吳治邦約定此次轉交二十萬元之代價。吳治邦於同
    年月二十四日上午十時許，在臺中市○○路上某７－便利
    商店前，將上開二十萬元交予陳弘藏，陳弘藏則交付其製造
    完成之一粒眠八萬顆予吳治邦，吳治邦並將該八萬顆一粒眠
    載至鑫達貨運行待乙○○領取。乙○○前於九十七年九月份
    某日先行交付包裝一粒眠之工資代價二萬元予羅清淵，復於
    同年月二十四日上午某時撥打0000000000行動電話予羅清淵
    ，命羅清淵至鑫達貨運行領取前揭八萬顆一粒眠；羅清淵領
    取後即至臺中市○○區○○路五段八一之一號廠房，以上開
    藥錠包裝機二臺、噴印機二臺、輸送機一臺、自動打包機一
    臺、空壓機一臺、包裝膜十三箱、空罐三袋等物該八萬顆一
    粒眠以鋁箔包裝，每片鋁箔內含十顆一粒眠藥錠。嗣於九十
    七年九月二十四日下午一時二十分許，經法務部調查局中部
    地區機動工作組人員在臺中市○○區○○路五段八一之一號
    當場查獲羅清淵正在包裝前揭八萬顆一粒眠，並扣得供包裝
    一粒眠所用之藥錠包裝機二臺、噴印機二臺、輸送機一臺、
    自動打包機一臺、空壓機一臺、包裝膜十三箱、空罐三袋，
    及包裝完成之一粒眠七千四百顆（合計淨重約一千二百八十
    七點六公克，純度百分之四點三三，純質淨重約五十五點七
    五公克）、尚未包裝之一粒眠八罐（合計淨重約一萬三千九
    百十二公克，純度百分之四點三三，純質淨重約六百零二點
    三九公克）、一粒眠編號及數量筆記一本、羅清淵用以與乙○○聯絡之門號0000000000行動電話一支（廠牌：ＮＯＫＩ
    Ａ，含ＳＩＭ卡一張）；又循線於同日下午二時十五分許，
    在臺中市○區○○○路一○○巷六弄三二號內查獲陳弘藏正
    在製造一粒眠，並扣得供製造一粒眠所用之一粒眠製造流程
    表一張、一粒眠製程筆記本一本、打錠模具九十三組、手動
    打錠機六臺、篩網六個、勺子三個、水桶二個、研磨機一臺
    、油壓打錠機一組、攪拌器一組、磅秤二臺、外膜包裝機一
    組、烤箱一臺、大型攪拌機一臺、防毒面具六個、塑膠盒五
    個、包裝空罐十個、甘露醇二包（毛重共五十公斤）、乳糖
    三包（毛重共五十點五公斤，扣押物品目錄表記載為澱粉）
    、色素六罐、薄荷二瓶、代糖五包（為不含毒品之賦形劑）
    、酒精二桶、黏劑二包（毛重共十六點五公斤）、硬酯酸一
    箱（毛重十三公斤）、WY2020（硝甲西泮）一箱（合計淨重
    約三千七百七十五公克，純度百分之十五‧九九，純質淨重
    約六百零三點六二公克）、分散劑一包、已染色甘露醇一箱
    （毛重十八點五公斤）、已染色甘露醇九包（毛重七十五公
    斤，扣押物品目錄表記載為一粒眠半成品），及一粒眠成品
    二千顆（合計淨重約三百七十四公克，純度百分之零點五九
    ，純質淨重約二點二一公克）、一粒眠藥錠一箱（合計淨重
    約一萬二千九百十二公克，純度百分之四點四四，純質淨重
    約五百七十三點二九公克）、前述現金二十萬元；復循線於
    同日下午二時四十分許，在臺中縣大里市○○路一二一號查
    獲吳治邦，並扣得吳治邦所有用以與吳朝吉聯絡之門號
    00000000 00 行動電話一支（廠牌：摩托羅拉，含ＳＩＭ卡
    一張）。
二、九十七年九月十五日，乙○○北上取得硝甲西泮原料七公斤
    返回臺中，在臺中市○○區○○路七十二之三十三號七樓之
    六地下室（起訴書誤載為臺中縣大里市○○○街二十二巷三
    號）將硝甲西泮原料六公斤交予甲○○後（另一公斤部分見
    上述一），甲○○後來將之分兩次轉交予丁○○（為景騰生
    物科技開發公司副總經理），丁○○亦明知硝甲西泮為毒品
    危害防制條例第二條第二項第三款所規定之第三級毒品，竟
    與基於承前製造第三級毒品包括一罪犯意之甲○○、乙○○
    、「鬍子」共同基於製造第三級毒品硝甲西泮之犯意聯絡，
    而為下列製造第三級毒品錠狀硝甲西泮犯行：甲○○於九十
    七年十月間，甲○○指示丁○○以七十萬元購入打錠機、粉
    碎機、乾燥機、攪拌混合造粒機、濾網、電子秤等製造錠狀
    硝甲西泮之機械設備，且承租南投縣埔里鎮○○路88之1 號
    作為其製造毒品處所（下稱上開製毒處所）。九十七年十一
    月底或十二月初某日，甲○○在上開臺中市○○區○○路七
    十二之三十三號七樓之六住處（起訴書誤載為在上開製毒處
    所），將一公斤之硝甲西泮原料交予丁○○，準備在上開製
    毒處所加以製造打錠。甲○○並交付金錢指示丁○○出面購
    入製造錠狀成品所需乳糖、甘露醇、麥芽糊精、梭甲基纖維
    素鈉、食用色素及薄荷涼味劑等副原料。其間，甲○○即以
    其使用之0000000000號行動電話（乙○○名義申請交由甲○○使用），及0000000000行動電話（甲○○不知情友人所有
    借其使用），與乙○○之0000000000號行動電話（手機係甲○○所有，內插乙○○名義申請之SIM 卡）、丁○○所有使
    用之0000000000號行動電話聯絡製造一粒眠藥錠事宜。丁○○隨即自九十七年十二月初起至同年十二月十五日止，在上
    開製毒處所內，將上開主、副原料以一定比例混合、烘乾打
    錠（各賦形劑材料與硝甲西泮比例及製錠過程為免供他人犯
    罪之用，不於判決內公開，詳見卷內資料），而製造一粒眠
    藥錠。丁○○以上開方式製造一粒眠藥錠約十二萬顆，並分
    別於九十七年十二月十一至十二日左右，先在南投縣埔里鎮
    之愛蘭橋，交付六萬顆一粒眠藥錠予甲○○（起訴書誤繕為
    交予不詳男子轉交給甲○○）；過了三、四日即九十七年十
    二月十五日，又在甲○○上開臺中市○○區○○路住處，交
    付六萬顆一粒眠藥錠予甲○○（起訴書誤繕在臺中市○○路
    與大雅路口交予不詳男子轉交給甲○○），甲○○即支付九
    萬二千五百元予丁○○以為酬勞，同時再交付五公斤之硝甲
    西泮原料交予丁○○（起訴書誤載在上開製毒處所交付）。
    旋甲○○復將上開十二萬顆一粒眠藥錠分別依「鬍子」之指
    示，先拿六萬顆至臺北交予一不知情姓名、年籍均不詳之成
    年女子（依罪疑唯輕原則，尚無法遽認為共犯）；另以郵寄
    方式寄六萬顆至國外某處，惟因地址有誤致未能送達。丁○○收受上開五公斤之硝甲西泮原料後，又繼續在上開製毒處
    所內，使用附表貳一所示機械設備及附表貳二所示副原料，
    以上開製造方式，繼續製造如附表貳三所示硝甲西泮成品及
    半成品，惟因打錠機器發生故障，致製錠時間未如預期順利
    。嗣於九十七年十二月二十八日，臺灣臺中地方法院檢察署
    署檢察官指揮法務部調查局嘉義縣調查站，持票搜索上開製
    毒處所，當場扣得附表貳編號一所示機械設備、附表貳編號
    二所示副原料、附表貳編號三所示硝甲西泮半成品及成品，
    及附表貳編號四所示之物，並持票拘提丁○○；復於同日，
    拘提甲○○、乙○○，而查悉上情。
三、案經臺灣臺中地方法院檢察署檢察官指揮法務部調查局嘉義
    縣調查站偵辦、報請臺灣臺中地方法院檢察署檢察官偵查起
    訴。
    理    由
一、按被告以外之人於審判外之言詞或書面陳述，除法律有規定
    者外，不得作為證據，刑事訴訟法第159 條固定有明文，惟
    被告以外之人於審判外之陳述，雖不符同法第159 條之1 至
    之4 規定，而經當事人於審判程式同意作為證據，法院審酌
    該言詞陳述或書面陳述作成時之情況，認為適當者，亦得為
    證據；又當事人、代理人或辯護人於法院調查證據時，知有
    第159 條第1 項不得為證據之情形，而未於言詞辯論終結前
    聲明異議者，視為有前項之同意，同法第159 條之5 亦定有
    明文。查本判決所引用下列各項證據方法之證據能力，被告
    甲○○、乙○○、丁○○、指定辯護人、選任辯護人等、檢
    察官於本院審理時均表示無意見，同意作為證據，且於本院
    審理中調查證據時，知有刑事訴訟法第15 9條第1 項不得為
    證據之情形，亦未於言詞辯論終結前聲明異議，且本院審酌
    該等證據作成之客觀情況均無不當，並無不宜作為證據之情
    事，依刑事訴訟法第15 9條之5 之規定，認均具有證據能力
    ，合先敘明。
二、訊據被告甲○○、乙○○、丁○○固均承認有共同製造一粒
    眠藥錠之事實，惟均矢口否認上開製造第三級毒品之犯行，
    被告甲○○辯稱：伊當時僅只知道要製造安眠藥，不知是毒
    品，亦不知主原料的學名是硝甲西泮云云；乙○○則辯稱：
    伊當時知道所製造的是管制的安眠藥，但不知道是毒品云云
    ；丁○○則辯稱：當時甲○○只告知是製作喉糖，伊收取工
    資一顆一角，亦是一般打錠之價格。伊當時知道是仿冒的喉
    糖，但不知是製造安眠藥，更不知是毒品，否則會收取更高
    之工資云云。惟查，上開犯罪事實，業據：
(一)、被告乙○○於本院訊問時供述：「（問：甲○○有明確告訴
    妳那個東西是違法的？）甲○○有告訴我那個是管制藥品，
    而且我是個護士，以我的專業知識我也知道那個東西是違法
    的」、「（問：妳有無跟甲○○講過那個東西有毒品成份？
    ）甲○○當時有跟我說他們是要做一粒眠，我有去翻藥典，
    知道他的成份裡面有標示管制藥品，但是藥典上沒有寫清楚
    學名，所以我不知道那是三級毒品」、復於本院準備程序供
    述：「一粒眠最早是甲○○說要做的，原料是甲○○先跟他
    的朋友魯以建談好，我才去臺北跟他拿的，一開始我們就知
    道要做一粒眠‧‧‧甲○○跟我講他給謝董的工資每粒一塊
    二」（見本院卷第二一正反面、六一頁正反面）、復於吳朝
    吉偵辦案件中具結證稱：「（問：羅清淵所說的文哥是誰？
    ）羅清淵是為了保護我，羅清淵的確有幫我包裝一粒眠沒錯
    」、「（問：你何時開始提供臺中環中路五段八十一之一的
    地點給羅清淵包裝？）本來要做倉庫，後來隔間才可以做包
    裝，大約在九十七年三月起請羅清淵代為包裝一粒眠，羅清
    淵是在九十七年六、七月間開始知道那是一粒眠」、「九十
    七年二、三月間吳朝吉有拿吳治邦用mogadon 製造的一粒眠
    來給我看‧‧‧後來我跟華陀取得連繫有拿到一百公克的硝
    甲西泮‧‧我拿到樣品，就請吳朝吉去做一粒眠，我把從網
    路上下載的仿單交給吳朝吉，連同硝甲西泮交給吳朝吉跟他
    說，這樣就可以做出一粒眠。吳朝吉聽了後就去做了，他第
    一次就知道他製造的是一粒眠」等語（見九十七年度偵字第
    三一二八號偵查卷第三三、五九頁）。
(二)、被告甲○○於調查站詢問時時供稱：我與「鬍子」認識約十
    年‧‧因為他從事之貿易生意失敗，欠缺現金，拜託我尋找
    具有製造一粒眠毒品打錠能力的人，幫他製造一粒眠毒品」
    、「一粒眠毒品的配方是「鬍子」跟我講的，再經過我在網
    路上查詢，我因而確定一粒眠的配方」等語（見九十七年度
    偵字第二九三九六號偵查卷第五頁正反面）；復於本院訊問
    時供稱：「乙○○委託我去找專門製造者，我們有合議製造
    、販賣一粒眠，我就去找丁○○去製造一粒眠，我不敢向他
    講是製造一粒眠，但他知道這是製造一粒眠」（見九十七年
    聲羈字第一八九０號卷第十二頁反面」；於偵查中供述：「
    （問：是否曾經委託丁○○製造一粒眠？）是‧‧我拿一粒
    眠的原料給他」、「（問：一粒眠的原料和其他添加物的比
    例？）我不知道，要問謝先生」（見九十七年度偵字第二九
    三九五號偵查卷第十八、十九頁）；又於本院準備程序供述
    ：「這件犯罪事實我是主事者，原料是我先跟魯以建談好，
    我再叫乙○○去拿，買家主要也是由我來接洽，有時候我忙
    的時候，才請乙○○去聯繫。我當時有拿八０三醫院所開的
    安眠藥一排給魯以建，上面有寫藥的名稱，用英文寫的，中
    文是寫愈利眠，我有告訴魯以建，我要做這個安眠藥，請他
    賣我這個安眠藥的主要原料，我要他是否能找到，他說好要
    幫我找找看，後來他找到以後，我就跟「鬍子」講一公斤原
    料要價十八萬元，在9 月初左右，「鬍子」就找「小陳」的
    人，拿了一百二十六萬元給我，叫我先買七公斤的原料來製
    作，「鬍子」說那是違法的，一定要小心一點」、「丁○○
    應該知道我們在做的是仿冒藥品，我當時有跟丁○○說要找
    安全一點的地點，因為這是仿冒品，後來決定找在埔里是丁○○決定的。我沒有跟丁○○講過主原料的名稱」、「我給
    丁○○的工資，當時我是跟乙○○說給丁○○一顆一塊二」
    、「主原料是我拿給丁○○，其他原料都是丁○○去買，我
    只要求含起來要涼涼甜甜的，還知道要有甘露醇、薄荷糖，
    其他就是丁○○去問的」、「（問：你知道製造一粒眠是犯
    法的？）我知道安眠藥是犯法的。而且我也知道製造一粒眠
    是非法的」、「（問：提示同卷宗第十一頁通訊監察譯文最
    後一通，你跟丁○○提到等下你好了，以後電話中我們都不
    要提到地點，也叫他不要於電話中聊，你是否要丁○○於電
    話中，儘量不要講到工廠地點、姓名？（提示並告以要旨）
    是的，我告訴他這是違法的。我一開始有跟他說，這是仿冒
    的，要賣到國外去。但工廠是丁○○自己找的，我不清楚」
    、「（問：之前委託吳朝吉製造一粒眠是否常常失敗？）對
    。他不會做」、「（問：依照你剛才所述，之前委託吳朝吉
    製作一粒眠時，常常失敗，所以要製作一粒眠不是一般人都
    可以作成功？）這個我不知道。我是委託吳朝吉，至於他找
    何人作，我不知道」、「（問：如果你對製造一粒眠完全不
    清楚，那實際打錠製作的丁○○是否應該清楚，不然如何製
    造？）主原料也是由丁○○加入、之後打錠。打錠的人會打
    ，專業的我不懂。主原料是我交給丁○○的」、「（問：一
    粒眠主原料是隨便添加就可以成功？）我不知道，這個要問
    打錠的人」等語（見本院卷第六三、六四、三三五頁反面、
    三三六至三三八頁反面）。
(三)、被告丁○○於調查站（指經本院當庭勘驗調查站光碟重新逐
    字譯出之調查站筆錄）時供稱：「我是知道這東西是叫一粒
    眠」、「他（指甲○○）是跟我講那東西的名字代號叫E03
    」、「他不知道是跟我講說，對啦什麼乙西泮，什麼西泮就
    對了」、「他是跟我講說是安定的啦」、「他說儘量找偏僻
    一點」、「（問：他教給你，跟你講說這什麼東西？）什麼
    西泮的啊」、「（問：甲○○均特別交代你不要利用夜間運
    送，怕會有遇到臨檢、危險？）對。這東西可能是違法的東
    西，他才會這樣交代」、「（問：成分跟比例？）比例是我
    們自己去抓的」等語（見本院卷第一三一、一五一、一五二
    、一六三、二二０）。
(四)、共犯吳朝吉於其本身偵查案件中亦供稱：「吳治邦在九十七
    年六月跟我說這個產品叫紅豆」、「吳治邦有說這東西是要
    吃解的」、「（問：當時你聽了覺得這東西合法嗎？）不合
    法，因為吳治邦說解的，應該是指毒品類的東西，如海洛因
    、安非他命，是用來解除毒癮的」、「（既然知道可能做毒
    品，為何還要幫乙○○？）我認為我只是介紹人，應該沒我
    的事」、「（問：你為乙○○找來吳治邦製造一粒眠，一顆
    代價多少錢？）到最後我才知道，一顆一點五元，後來才殺
    價」、「（問：你何時知道那是硝甲西泮？）當吳治邦跟我
    說紅豆這個藥品時，我就有上網去查那個紅豆指的是什麼，
    後來問客戶才知道裡面是硝甲西泮的成分。但我在第二次製
    作的時候，也就是九十七年八月底或九月初才知道原來乙○○委託我製造的東西就是要加入硝甲西泮」、「（問：既然
    知道那是硝甲西泮，為何還要製造一粒眠？）我認錯並且認
    罪」、「我承認我牽引吳治邦與乙○○認識，而由吳治邦製
    造毒品」等語（見九十八年度偵字第三一二八號偵查卷第四
    八、五０、五一、五二頁）。
(五)、共犯陳弘藏於偵查中供述：「（問：你在做的時候就知道是
    在做一粒眠？）知道」、「（問：吳治邦知道他轉交給你東
    西是要做一粒眠的嗎？）知道」等語（見九十八年度偵字第
    二二六五０號偵查卷一第八九、九二頁）；共犯羅清淵於偵
    查中供稱：「（問：你知道你包裝的是毒品嗎？）文哥（實
    際上是指乙○○）跟我說這是第四級毒品，是安眠藥」、「
    後來在九十七年四月間知道是違法，知道那是一粒眠」等語
    （見同上述偵查卷第九三頁）。
(六)、綜上，將被告3 人及共犯吳朝吉、陳弘藏、羅清淵之供述相
    互勾稽比對後，顯見被告甲○○、乙○○、丁○○及共犯吳
    朝吉、陳弘藏、羅清淵等人於製造過程中，均明知其等所製
    造添加之主原料係硝甲西泮，亦明知其等欲製造的是一粒眠
    藥錠，乃係毒品，灼然甚明。再參諸被告乙○○具有護士背
    景，被告丁○○乃中台醫專牙技科畢業，被告甲○○曾在其
    家族經營之全民醫院任職等情，為其等自認在卷，其等顯較
    一般人更具有醫學知識，如何推諉不知一粒眠藥錠屬第三級
    毒品乙情？足認被告3 人辯稱不知毒品云云，顯不足採。且
    被告丁○○既係負責將將甘露醇、薄荷、乳糖、木糖醇、食
    用色素等賦形劑材料與硝甲西泮原料以一定比例混合打錠之
    人，而先前吳朝吉等人製毒過程又有多次失敗紀錄，足認此
    種混合打錠之人，必須具有相當專業知識，始足以當之，衡
    情，茍被告丁○○不知該主原料為何物，焉有可能完成本案
    混合打錠之工作？足見其所辯，顯違背常情，委無足取。再
    者，其等既明知所製造者為硝甲西泮，俗稱一粒眠，而硝甲
    西泮又於九十五年八月八日經行政院明定改列為毒品危害防
    制條例第二條第二項第三款所規定之第三級毒品，依刑法第
    十六條規定：「除有正當理由而無法避免者外，不得因不知
    法律而免除刑事責任」，其等既均知悉所製造之物為一粒眠
    ，且有以自己犯罪之意而參與製造第三級毒品構成要件之行
    為，且其等均對所從事者乃係違法行為有所認知，即該當製
    造第三級毒品罪，自不得以其等不知一粒眠為第三級毒品而
    免除刑事責任。
(七)、又被告甲○○、丁○○雖均辯稱：製錠代工之工資為一粒一
    角云云，然參酌被告乙○○上開「甲○○跟我講他給謝董的
    工資每粒一塊二」之證詞；被告甲○○亦自承，當時是如此
    告知被告乙○○屬實，準此，以被告甲○○、乙○○當時為
    同居人關係，被告乙○○甚至於一開始遭羈押時，猶自認為
    主事指揮者，極力想讓被告甲○○減輕罪責，而被告甲○○
    之犯案動機依其自承，有部分係想賺錢供乙○○之小孩醫病
    等情，足認兩人間確有相當深厚、親密之感情，衡情，被告
    甲○○自無故意對被告乙○○隱瞞被告丁○○真實工資之理
    。又參諸共犯吳朝吉上開證詞，可知被告乙○○給共犯陳弘
    藏之工資原先是講一粒一元五角，後來才殺價下來，足認被
    告乙○○所稱給被告丁○○之工資係一粒一元二角，符合其
    等雇人代工製造一粒眠藥錠之行情，應可採信。另參酌被告
    甲○○於調查站詢問時供述：「我與丁○○之協議為他幫我
    將一公斤主原料打錠成約十二萬顆之成品後，我給他九萬五
    千元之酬勞‧‧並約定該等一粒眠成品出售後，再給他五萬
    元酬勞。我迄今僅交給九萬五千元酬勞」等語（見九十七年
    度偵字第二九三九六號偵查卷第六頁反面、第七頁），若依
    此計算，被告丁○○幫忙打錠十二萬顆，總共可獲得十四萬
    五千元之報酬，換言之，正好一粒一元二角，核與被告乙○○上開所述相符，益徵被告丁○○之工資確係一粒一元二角
    無疑，由此益加可證，被告丁○○對其所製造者係一粒眠毒
    品甚明，否則焉能約定取得顯高於一般打錠價格之工資，足
    認被告丁○○所辯及被告甲○○供稱未告知丁○○欲製造一
    粒眠云云，均不足採。又被告丁○○與被告甲○○雖原先約
    定先給付九萬五千元之報酬，但據被告丁○○自承，後來被
    告甲○○只有給付九萬二千五百元（見本院卷第二六、二一
    ０頁），而被告甲○○後來亦改稱：確實只有給付九萬二千
    五百元等語（見九十七年度偵字第二九三九五號偵查卷第三
    一頁、本院卷第三四０頁），依罪疑唯輕原則，本院因而認
    定被告丁○○於本案之實際犯罪所得為九萬二千五百元，併
    此敘明。另被告甲○○兩次交付硝甲西泮原料予被告丁○○
    之時間，雖其等均稱九十七年九月底、十月初，然其等所述
    時間顯與通訊監察譯文記載之時間不符，應係時隔較久，其
    等對交付時間已印象模糊所致，就此部分本院仍依通訊監察
    譯文記載之時間為準，附此敘明。
(八)、此外，復有通訊監察書、通訊監察譯文、法務部調查局鑑定
    書、搜索扣押筆錄、扣押物品目錄表、現場照片等附卷可稽
    ，並有如附表壹編號一、附表貳編號一至四所示之物扣案可
    資佐證，被告3 人製造第三級毒品犯行明確，均堪以認定。
三、查所謂製造毒品，係指將毒品原料，以人為加工方法使原有
    之素料成為新品劑；或就原有素料添加其他物質，經加工調
    劑，製成一定劑型或劑量之成品之謂（最高法院九十七年度
    臺上字第三四四三號判決意旨參照）。查本案「鬍子」提供
    資金，供被告甲○○、乙○○購買硝甲西泮原料、包裝機器
    等物，或經由吳朝吉、被告吳治邦介紹由被告陳弘藏依比例
    與賦形劑調配攪拌，壓製成錠，再由被告羅清淵包裝，使原
    料硝甲西泮易於持有、保存，並使其具有一定之崩解速度，
    以迎合購買者之需求（上開犯罪事實一部分）；或交由被告
    丁○○依比例與賦形劑調配攪拌，壓製成錠（上開犯罪事實
    二部分），自屬毒品危害防制條例所謂之「製造」，故核被
    告甲○○、乙○○、丁○○所為，均係犯毒品危害防制條例
    第四條第三項製造第三級毒品罪。又本案之硝甲西泮並非藥
    事法第二十二條第一項第一、二款之禁藥（參見行政院衛生
    署九十八年二月二日衛署藥字第○九八○○○一七五七號函
    附之歷年來經公告禁止使用、販售之禁藥明細表），而硝甲
    西洋經行政院九十五年八月八日院臺衛字第○九五○○三五
    四五○號函公告為第三級管制「藥品」，故在本案應屬藥事
    法第二十條第一款之偽藥，然依重法優於輕法、特別法優於
    普通法之法律適用原則，於法律競合時，應僅適用毒品危害
    防制條例論處。另按共同正犯之意思聯絡，原不以數人間直
    接發生者為限，即有間接之聯絡者，亦包括在內。如甲分別
    邀約乙、丙犯罪，雖乙、丙間彼此並無直接之聯絡，亦無礙
    於其為共同正犯之成立（最高法院七十七年臺上字第二一三
    五號判例要旨參照），是依上揭說明，被告甲○○、乙○○
    與吳治邦、吳朝吉、羅清淵、陳弘藏、「鬍子」間，就上開
    犯罪事實一部分；被告甲○○、乙○○、丁○○與「鬍子」
    間，就上開犯罪事實二部分，互有犯意聯絡及行為分擔，均
    為共同正犯。又被告等因製造第三級毒品硝甲西泮而持有第
    三級毒品硝甲西泮之低度行為，應為製造之高度行為所吸收
    ，不另論罪。再按集合犯係指若該犯罪行為態樣，本質上原
    具有反覆、延續實行之特徵，立法時既予特別歸類，定為犯
    罪構成要件之行為要素，則行為人基於該罪之犯意，在密切
    接近之一定時間及空間內複次實行之該特定構成要件行為，
    倘依社會通念，於客觀上認為符合一個反覆、延續性之行為
    觀念者，於刑法評價上，即應僅成立一罪，例如經營、從事
    業務、收集、販賣、製造、散布等具有職業性、營業性或收
    集性等具有重複特質之犯罪，均屬包括一罪之集合犯概念（
    最高法院九十五年度臺上字第四五三六號、同院九十五年度
    臺上字第四六八六號、同院九十五年度臺上字第五三一五號
    判決意旨參照），而被告甲○○、乙○○、丁○○基於反覆
    實施製造第三級毒品之單一包括犯意聯絡，並於前述密接之
    時、地，製造第三級毒品，參諸前揭說明，顯係基於集合犯
    之包括一罪犯意反覆所為，均應論以集合犯。又公訴人雖僅
    起訴上開犯罪事實二部分，然上開犯罪事實一部分（本院九
    十八年度訴字第四０六號及臺灣臺中地方法院檢察署九十七
    年度偵字第三七一四號部分），與起訴部分，有集合犯之實
    質上一罪關係，已如前述，依審判不可分之原則，應為起訴
    效力所及，本院自得併予審理。爰審酌被甲○○、乙○○、
    丁○○明知俗稱一粒眠之硝甲西泮係屬毒品，足以戕害國人
    身心健康，僅因圖利而製造，助長施用毒品惡習，製造數量
    非少，危害社會治安匪淺，參酌被告三人各自參與犯行之程
    度、地位等，暨渠等素行、智識、犯罪目的、動機、手段，
    且被告三人均否認知悉毒品之犯後態度等一切情況，各量處
    如主文所示之刑，以示儆懲。
四、沒收：
(一)、就犯罪事實一部分：
１、按毒品危害防制條例第二條第二項規定，毒品依其成癮性、
    濫用性及對社會危害性分為四級，並就製造、運輸、販賣、
    意圖販賣而持有、以非法方法使人施用、引誘他人施用及轉
    讓等不同品項毒品之行為，分別定其處罰。至施用或持有第
    三、四級毒品，因其可罰性較低，故予除罪化，僅就施用及
    持有第一、二級毒品科以刑罰。惟鑑於第三、四級毒品均係
    管制藥品，特於同條例第十一條之一明定無正當理由，不得
    擅自持有；第十八條第一項後段復規定查獲之第三、四級毒
    品，無正當理由而擅自持有者，沒入銷燬之。從而，依同條
    例第十八條第一項後段應沒入銷燬之毒品，專指查獲之施用
    、持有第三、四級毒品而言；倘係查獲之製造、運輸、販賣
    、意圖販賣而持有、以非法方法使人施用、引誘他人施用或
    轉讓之第三、四級毒品，既屬同條例相關法條明文規定處罰
    之犯罪行為，即非該條項應沒入銷燬之範圍。又同條例第十
    九條第一項所定「供犯罪所用或因犯罪所得之物」，係指犯
    第四條至第九條、第十二條、第十三條或第十四條第一項、
    第二項之罪所用或所得之物，不包括毒品本身在內，自不得
    為第三、四級毒品之沒收依據。同條例對於查獲之製造、運
    輸、販賣、意圖販賣而持有、以非法方法使人施用、引誘他
    人施用及轉讓第三、四級毒品之沒收，並無特別規定，如其
    行為已構成犯罪，則該毒品即屬不受法律保護之違禁物，應
    回歸刑法之適用，依刑法第三十八條第一項第一款之規定沒
    收之（最高法院九十五年度臺上字第九一一號判決意旨參照
    ）。查附表壹扣案之藥錠七千四百顆（合計淨重約一千二百
    八十七點六公克，純度百分之四點三三，純質淨重約五十五
    點七五公克）、藥錠八罐內之藥錠（合計淨重約一萬三千九
    百十二公克，純度百分之四點三三，純質淨重約六百零二點
    三九公克）、藥錠二千顆（合計淨重約三百七十四公克，純
    度百分之零點五九，純質淨重約二點二一公克）、藥錠一箱
    內之藥錠（合計淨重約一萬二千九百十二公克，純度百分之
    四點四四，純質淨重約五百七十三點二九公克）、WY2020一
    箱內之硝甲西泮（合計淨重約三千七百七十五公克，純度百
    分之十五‧九九，純質淨重約六百零三點六二公克），均為
    第三級毒品硝甲西泮，且為與本案製造第三級毒品罪之標的
    ，則前述之硝甲西泮自屬違禁物，揆諸前開判決意旨，應依
    刑法第三十八條第一項第一款宣告沒收。又在臺中市○○區
    ○○路五段八一之一號查扣之包裝機、輸送機、自動打包機
    、盛裝一粒眠空罐上面殘留之硝甲西泮成分（見九十七年度
    偵字第二二六五０號偵查卷一第一七四頁）；及在臺中市○
    區○○○路一○○巷六弄三二號查扣之打錠模具、塑膠盒、
    手動打錠機、篩網、勺子、水桶、研磨機、包裝空罐、油壓
    打錠機、攪拌器、磅秤、外膜包裝機、烤箱、大型攪拌機上
    面殘留可析離之硝甲西泮成分，（見九十七年度偵字第二二
    六五０號偵查卷二第六五頁），有法務部調查局鑑定書在卷
    足憑，上開殘留之硝甲西泮成分，均應可與上開附著機器等
    物析離，自屬違禁物，均應依刑法第三十八條第一項第一款
    併宣告沒收。至硝甲西泮鑑驗耗用之部分，既滅失而不存在
    ，當毋庸為沒收之諭知。
２、按毒品危害防制條例第十九條第一項固規定犯第四條之罪者
    ，其供犯罪所用或因犯罪所得之財物應沒收，惟該條既未特
    別規定「不問屬於犯人與否，沒收之」等語，依該條沒收之
    物自應以屬於犯人者為限（最高法院九十三年度臺上字第三
    二六三號判決意旨參照）。又沒收為從刑之一種，依主從不
    可分之原則，應附隨緊接於主刑之下而同時宣告；又共同正
    犯因相互間利用他人之行為，以遂行其犯意之實現，本於責
    任共同之原則，有關沒收部分，對於共犯間供犯罪所用之物
    ，自均應為沒收之諭知（最高法院九十一年度臺上字第五五
    八三號判決要旨參照）。查在臺中市○○區○○路五段八一
    之一號查扣之藥錠包裝機二臺、噴印機二臺、輸送機一臺、
    自動打包機一臺、空壓機一臺、包裝膜十三箱、空罐三袋、
    一粒眠編號及數量筆記一本，均係被告甲○○所有，供製造
    第三級毒品所用之物，業據共犯羅清淵及被告乙○○供述在
    卷（見本院九十八年度訴字第四０六號卷第一二○頁背面、
    第二一○頁）；而扣案之門號0000000000行動電話一支（廠
    牌：ＮＯＫＩＡ，含ＳＩＭ卡一張），係被告乙○○所有交
    共犯羅清淵所持用，供共犯羅清淵與被告乙○○聯絡包裝一
    粒眠所用之物，業經被告羅清淵自承在卷（參見上述卷第二
    一○頁），均應依毒品危害防制條例第十九條第一項規定併
    予宣告沒收。又在臺中市○區○○○路一○○巷六弄三二號
    查扣之一粒眠製造流程表一張、一粒眠製程筆記本一本、打
    錠模具九十三組、手動打錠機六臺、篩網六個、勺子三個、
    水桶二個、研磨機一臺、油壓打錠機一組、攪拌器一組、磅
    秤二臺、外膜包裝機一組、烤箱一臺、大型攪拌機一臺、防
    毒面具六個、塑膠盒五個、包裝空罐十個、甘露醇二包（毛
    重共五十公斤）、乳糖三包（毛重共五十點五公斤，扣押物
    品目錄表記載為澱粉）、色素六罐、薄荷二瓶、代糖五包、
    酒精二桶、黏劑二包（毛重共十六點五公斤）、硬酯酸一箱
    （毛重十三公斤）、分散劑一包、已染色甘露醇一箱（毛重
    十八點五公斤）、已染色甘露醇九包（毛重七十五公斤，扣
    押物品目錄表記載為一粒眠半成品），均係共犯陳弘藏所有
    ，供製造第三級毒品所用之物，業據被告陳弘藏自承在卷（
    見同上述卷第二一○頁），均應依毒品危害防制條例第十九
    條第一項規定併予宣告沒收。另扣案之0000000000行動電話
    一支（廠牌：摩托羅拉，含ＳＩＭ卡一張），係共犯吳治邦
    所有，供與共犯吳朝吉聯絡製造一粒眠所用之物，業經共犯
    吳治邦自承該電話為其所有且與吳朝吉聯絡之用等語在卷（
    見同上述卷第二○九頁背面），亦應依毒品危害防制條例第
    十九條第一項規定併予宣告沒收。又裝前述硝甲西泮所用之
    罐子八個、箱子二個，為共犯陳弘藏有，供共犯吳治邦、羅
    清淵、陳弘藏製造第三級毒品所用之物，爰依同條例第十九
    條第一項規定宣告沒收。至0000000000SIM 卡一張，係被告
    乙○○所有，供本案犯罪事實一、二均有使用之物，業據被
    告乙○○、共犯吳朝吉供述明確，復有通訊監察譯文在卷足
    憑（見九十八年度偵字第三一二八號偵查卷第五、十至十七
    頁），嗣業已扣案（見附表貳編號四），亦應依毒品危害防
    制條例第十九條第一項規定，在所有共犯間均併予宣告沒收
    。再者，未扣案之0000000000號手機一支，係被告甲○○所
    有，內插以被告乙○○名義申請之000000 0000 號SIM 卡一
    張，而供本案犯罪事實一、二均有使用，業據被告等人供述
    在卷（見本院卷第四０七頁反面、三三九頁）；0000000000
     號 手機一支（含SIM 卡一張），係共犯吳朝吉所有、持用
    供本案犯罪聯絡使用，業據被告乙○○、共犯吳朝吉供述明
    確，復有通訊監察譯文在卷足憑（見九十八年度偵字第三一
    二八號偵查卷第五、十至十七頁），該二支手機雖未據扣案
    ，但無證據顯示已滅失不存在，仍應依毒品危害防制條例第
    十九條第一項規定予以諭知沒收，如全部或一部不能沒收時
    ，追徵其價額或以其財產抵償之（最高法院98年度臺上字第
    2662號判決意旨參照）。且000000 0000 號手機一支（含SI
    M 卡一張），乃供上開犯罪事實一犯罪使用之物，只在該部
    分共犯間予以諭知連帶沒收及連帶追徵其價額或以其財產連
    帶抵償之。而0000000000號手機一支，係供上開犯罪事實一
    、二犯罪均有使用之物，自應在所有共犯間分別予以諭知連
    帶沒收及連帶追徵其價額或以其財產連帶抵償之。
３、又按毒品危害防制條例第十九條第一項規定，犯販賣毒品罪
    者，其犯罪所得之財物均沒收之，係採義務沒收主義。故販
    賣毒品所得之對價，不問其中成本若干，利潤多少，均應全
    部諭知沒收，貫徹政府查禁煙毒之決心，以符立法本旨（最
    高法院九十一年度臺上字第二四一九號判決意旨參照）。另
    按毒品危害防制條例第十九條第一項規定所稱「追徵其價額
    」者，係指所沒收之物為金錢以外之其他財物而無法沒收時
    ，應追徵其價額，使其繳納與原物相當之價額。如所得財物
    為金錢而無法沒收時，始應「以其財產抵償之」（最高法院
    九十五年度臺上字第三○五號判決要旨參照）。復按沒收含
    有保安處分之性質，在剝奪犯罪者因犯罪而取得之財產上利
    益，以遏止犯罪，與罰金屬刑罰之性質有別，故對於各共犯
    應採連帶沒收主義，不得就全體共犯之總所得，對於各共犯
    重複諭知沒收（最高法院九十四年度臺上字第一九七一號、
    九十五年度臺上字第六○五一號判決要旨參照）。查扣案之
    現金二十萬元為共犯陳弘藏共同製造第三級毒品所分得之金
    錢，應依毒品危害防制條例第十九條第一項規定，由被告甲○○、乙○○與共犯陳弘藏、吳治邦、羅清淵、吳朝吉、「
    鬍子」連帶沒收；另共犯羅清淵共犯製造第三級毒品所分得
    之二萬元，雖未扣案，然應依毒品危害防制條例第十九條第
    一項規定，應宣告由被告甲○○、乙○○與共犯陳弘藏、吳
    治邦、羅清淵、吳朝吉、「鬍子」連帶沒收，如全部或一部
    不能沒收時，以其等財產連帶抵償之。
４、另附表壹編號三扣案之廠房鑰匙三支、房屋租賃契約書影本
    二頁，及門號0000000000、0000000000、0000000000、0000
    000000、000000 0000 行動電話各一支，均與本案製造第三
    級毒品犯行無關，且非違禁物，爰不另為沒收之諭知。又扣
    案之偽造諾美婷包裝盒及標籤一箱、偽造威而鋼包裝盒及標
    籤一箱、威而鋼偽藥四包、諾美婷偽藥二包、不明藥品六箱
    ，係被告陳弘藏另涉違反商標法或藥事法之重要證物，亦不
    得在本案宣告沒收。
(二)、就犯罪事實二部分：
１、扣案附表貳編號三之成品、半成品及樣品，均含硝甲西泮成
    分；打錠機、粉碎機、乾燥機、攪拌混合造粒機、震盪機及
    濾網上面殘留之硝甲西泮成分（見九十八年度偵字第五一二
    七號偵查卷第十一頁），有法務部調查局鑑定書在卷足憑，
    上開殘留之硝甲西泮成分，應可與上開附著機器等物析離，
    均為違禁物，均應依刑法第三十八條第一項第一款宣告沒收
    。
２、扣案如附表貳編號一、二之物，為共犯「鬍子」出資所購，
    供本案犯罪使用之物，業據被告甲○○供承在卷（見本院卷
    第四０七頁反面）；附表貳編號四扣案之支出查記簿、支出
    發票估價單、雜記簿、週曆雜記、便利貼便條紙、工作日誌
    、00 00000000 號SIM 卡一張，為被告丁○○所有，分別供
    本案犯罪使用及與被告甲○○聯絡本案打錠事宜使用之物，
    業據被告丁○○供承在卷（見本院卷第四０七頁反面）；附
    表貳編號四扣案之0000000000手機一支（含SIM 卡一張），
    為被告乙○○所有，供被告乙○○、甲○○聯絡本案製毒事
    宜使用，業據被告乙○○、甲○○供明在卷（見本院卷第四
    ０八頁）；附表貳編號四扣案之0000000000SIM 卡一張，係
    被告乙○○所有，供上開犯罪事實一、二犯罪均有使用之物
    ，業據被告甲○○、乙○○、共犯吳朝吉供述明確，復有通
    訊監察譯文在卷足憑（見調查站卷宗第九頁），自應在所有
    共犯間均依應毒品危害防制條例第十九條第一項規定予以宣
    告沒收。另扣案之0000 000000 號手機一支（含SIM 卡一張
    ），雖有供本案犯罪使用（見同上卷第三頁），但屬被告甲○○不知情之友人所有，業據其供述甚明（見本院卷第三三
    九、四０八頁），尚不得予以沒收。
３、又按毒品危害防制條例第十九條第一項規定，係採義務沒收
    主義。故附表貳編號五之未扣案之0000000000號手機一支，
    為被告丁○○所有；未扣案之0000000000號手機一支，係被
    告甲○○所有，內插以被告乙○○名義申請之0000000000號
    SIM 卡一張，而供本案犯罪使用，業據被告等人供述在卷（
    見本院卷第四０七頁反面、三三九頁），雖未據扣案，但無
    證據顯示已滅失不存在，仍應依毒品危害防制條例第十九條
    第一項規定予以諭知沒收，如全部或一部不能沒收時，追徵
    其價額或以其財產抵償之（最高法院98年度臺上字第2662號
    判決意旨參照）。且未扣案之0000000000號手機一支，乃供
    上開犯罪事實二犯罪使用，只在該部分共犯間（即被告甲○○、乙○○、丁○○、共犯「鬍子」）予以諭知連帶沒收及
    連帶追徵其價額或以其財產連帶抵償之。而未扣案之000000
    0000號手機一支，係供上開犯罪事實一、二犯罪均有使用之
    物，自應在所有共犯間分別予以諭知連帶沒收及連帶追徵其
    價額或以其財產連帶抵償之。
４、按犯毒品危害防制條例第四條第一項之販賣第一級毒品罪者
    ，其因犯罪所得之財物，沒收之，如全部或一部不能沒收時
    ，追徵其價額或以其財產抵償之。同條例第十九條第一項雖
    有明文，然所稱因犯罪所得之財物，係以實際所得者為限，
    苟無所得或尚未取得者，即無從為沒收、追徵或以財產抵償
    之諭知（最高法院九十六年度臺上字第二三三一號判決意旨
    參照）。查被告甲○○自承因上開製毒行為與鬍子抵債二十
    萬元，被告甲○○雖獲得免為清償債務之利益，然並未實際
    取任何「財物」，揆諸前揭判決意旨，即無從就此部分為沒
    收、追徵或以財產抵償之諭知。至被告丁○○已實際收到九
    萬二千五百元之報酬（見上述二(六)所述），雖未扣案，就此
    部分，自應依毒品危害防制條例第十九條第一項規定，應宣
    告由被告甲○○、乙○○、丁○○與共犯「鬍子」連帶沒收
    ，如全部或一部不能沒收時，以其等財產連帶抵償之。
據上論斷，應依刑事訴訟法第二百九十九條第一項前段，毒品危
害防制條例第四條第三項、第十九條第一項，刑法第十一條、第
二十八條、第三十八條第一項第一款，判決如主文。
中    華    民    國    98    年    9     月    11    日
                  刑事第十一庭  審判長法  官  李雅俐
                                      法  官  王世華
                                      法  官  蔡美華
以上正本證明與原本無異。
如不服本判決應於收受判決後十日內向本院提出上訴書狀，並應
敘述具體理由；其未敘述上訴理由者，應於上訴期間屆滿後二十
日內向本院補提理由書（均須按他造當事人之人數附繕本，切勿
逕送上級法院）。
                                      書記官  張皇清
中    華    民    國    98    年    9     月    11    日
附表壹（犯罪事實一部分）：
編號一、
1.扣案之藥錠七千四百顆（合計淨重約一千二百八十七點六公克
  ，純度百分之四點三三，純質淨重約五十五點七五公克）。
2.扣案藥錠八罐內之藥錠（合計淨重約一萬三千九百十二公克，
  純度百  分之四點三三，純質淨重約六百零二點三九公克）。
3.扣案之藥錠二千顆（合計淨重約三百七十四公克，純度百分之
  零點五九，純質淨重約二點二一公克）。
4.扣案藥錠一箱內之藥錠（合計淨重約一萬二千九百十二公克，
  純度百分之四點四四，純質淨重約五百七十三點二九公克）。
5.扣案WY2020一箱內之硝甲西泮（合計淨重約三千七百七十五公
  克，純度百分之十五‧九九，純質淨重約六百零三點六二公克
  ）。
6.在臺中市○○區○○路五段八一之一號查扣之藥錠包裝機二臺
  、噴印機二臺、輸送機一臺、自動打包機一臺、空壓機一臺、
  包裝膜十三箱、空罐三袋、一粒眠編號及數量筆記一本。
7.扣案之門號0000000000行動電話一支（廠牌：ＮＯＫＩＡ，含
  ＳＩＭ卡一張）。
8.在臺中市○區○○○路一○○巷六弄三二號查扣之一粒眠製造
  流程表一張、一粒眠製程筆記本一本、打錠模具九十三組、手
  動打錠機六臺、篩網六個、勺子三個、水桶二個、研磨機一臺
  、油壓打錠機一組、攪拌器一組、磅秤二臺、外膜包裝機一組
  、烤箱一臺、大型攪拌機一臺、防毒面具六個、塑膠盒五個、
  包裝空罐十個、甘露醇二包（毛重共五十公斤）、乳糖三包（
  毛重共五十點五公斤，扣押物品目錄表記載為澱粉）、色素六
  罐、薄荷二瓶、代糖五包（為不含毒品之賦形劑）、酒精二桶
  、黏劑二包（毛重共十六點五公斤）、硬酯酸一箱（毛重十三
  公斤）、分散劑一包、已染色甘露醇一箱（毛重十八點五公斤
  ）、已染色甘露醇九包（毛重七十五公斤，扣押物品目錄表記
  載為一粒眠半成品）。
9.扣案之0000000000行動電話一支（廠牌：摩托羅拉，含ＳＩＭ
  卡一張）。
10.裝前述硝甲西泮所用之罐子八個、箱子二個。
11.在臺中市○○區○○路五段八一之一號查扣之包裝機、輸送機
  、自動打包機、盛裝一粒眠空罐上面殘留可析離之硝甲西泮成
  分（見97年度偵字第22650 號偵查卷一第174 頁）。
12.在臺中市○區○○○路一○○巷六弄三二號查扣之打錠模具、
  塑膠盒、手動打錠機、篩網、勺子、水桶、研磨機、包裝空罐
  、油壓打錠機、攪拌器、磅秤、外膜包裝機、烤箱、大型攪拌
  機上面殘留可析離之硝甲西泮成分（見97年度偵字第22650 號
  偵查卷二第65 頁）。
編號二、
  未扣案之0000000000號手機一支（含SIM 卡一張）及00000000
  00號手機一支（同附表貳編號五）。
編號三、
    扣案之廠房鑰匙三支、房屋租賃契約書影本二頁，及門號00
    00000000、0000000000、0000000000、0000000000、00 00
    00 0000 行動電話各一支，均與本案製造第三級毒品犯行無
    關，且非違禁物，爰不另為沒收之諭知。又扣案之偽造諾美
    婷包與製造一粒眠無關之偽造諾美婷包裝盒及標籤一箱、偽
    造威而鋼包裝盒及標籤一箱、威而鋼偽藥四包、諾美婷偽藥
    二包、不明藥品六箱、門號0000000000行動電話一支等物，
    均與本案製造第三級毒品犯行無涉，自不得在本案諭知沒收
    。
附表貳（犯罪事實二部分）
編號一、扣案機械設備：
        打錠機1 台、粉碎機2 台、電子秤1 台、乾燥機1 台、
        攪拌混合造粒機1 台、震盪機1 台、濾網2 個。
編號二、扣案原料：
        硬脂酸鎂1 箱、甘露醇3 袋、麥芽糊精2 袋、二氧化矽
        1 袋、乳糖1 袋、薄荷備散1 袋、薄荷腦1 袋、薄荷涼
        味劑1 袋、羧甲基纖維素納1 袋、木糖醇1 袋、食用色
        素1 罐、綠色色素1 罐、甜菊1 袋、編號1-27不含硝甲
        西泮之打樣成品（見98年度偵字第5127號偵查卷第11
        頁）。
編號三、硝甲西泮成品、半成品
┌──┬──────┬───┬───┬────┐
│編號│名稱        │淨重  │純度  │純質淨重│
│    │            │      │      │        │
├──┼──────┼───┼───┼────┤
│1   │硝甲西泮粉狀│1200  │3.66％│43.92公 │
│    │半成品（即扣│公克  │      │克      │
│    │押物品目錄表│      │      │        │
│    │編號壹-17） │      │      │        │
├──┼──────┼───┼───┼────┤
│2   │硝甲西泮錠狀│915 公│1.96％│17.93公 │
│    │成品（即扣押│克    │      │克      │
│    │物品目錄表編│      │      │        │
│    │號壹-25）   │      │      │        │
├──┼──────┼───┼───┼────┤
│3   │硝甲西泮粉狀│38390 │2.01％│771.64公│
│    │成品（即扣押│公克  │      │克      │
│    │物品目錄表編│      │      │        │
│    │號壹-26）   │      │      │        │
├──┼──────┼───┼───┼────┤
│4   │硝甲西泮錠狀│1800公│1.83％│32.94公 │
│    │半成品（即扣│克    │      │克      │
│    │押物品目錄表│      │      │        │
│    │編號壹-28號 │      │      │        │
│    │）          │      │      │        │
├──┼──────┼───┼───┼────┤
│5   │硝甲西泮顆粒│20055 │1.60％│320.88公│
│    │狀半成品（即│公克  │      │克      │
│    │扣押物品目錄│      │      │        │
│    │表編號壹-29 │      │      │        │
│    │）          │      │      │        │
└──┴──────┴───┴───┴────┘
 6、打錠機、粉碎機、乾燥機、攪拌混合造粒機、震盪機及濾網
    上面殘留可析離之硝甲西泮成分（見98年度偵字第5127號偵
    查卷第11頁）
編號四、
    支出查記簿、支出發票估價單、雜記簿、週曆雜記、便利貼
    便條紙、工作日誌、0000000000號SIM 卡1 張、0000000000
    SIM 卡1 張及0000000000號（SIM 卡1 張）手機1 支。
    （至扣案甲○○個人電話通訊簿、星展銀行（王毅）匯出匯
    款回條、乙○○宏娟貿易有限公司名片、王毅彰化銀行存摺
    影本、保華銀行（林信宏）匯出匯款回條、乙○○還中路廠
    房租賃契約、王毅兆豐商業銀行中山分行帳號、乙○○星展
    銀行存摺本、筆記手札紙、羅清淵臺中看守所通知書、羅清
    淵、康培文臺中看守所訂購單收據、乙○○銀行存摺本、乙○○筆記本（2006年）、乙○○筆記本（2007）、乙○○筆
    記活頁紙，業據被告等供述與本案犯罪事實無涉，自不得予
    以沒收）。
編號五、
    未扣案之0000000000號手機一支及0000000000號手機一支。
附錄論罪科刑法條：
毒品危害防制條例第四條第三項
製造、運輸、販賣第三級毒品者，處五年以上有期徒刑，得併科
新臺幣五百萬元以下罰金。


司法院資訊處製作；財團法人民間司法改革基金會備份。
